臺灣臺南地方法院民事判決　九十年度訴字第一五四五號
　　原　　　告　庚○○
　　被　　　告　甲○○
　　訴訟代理人　乙○○
　　被　　　告　子○○
　　訴訟代理人　丙○○
　　被　　　告　辛○○
　　　　　　　　癸○○
　　　　　　　　壬○○
　　　　　　　　己○○
　　　　　　　　丁○○
　　訴訟代理人　戊○○○
右當事人間請求拆屋交地事件，本院判決如左：
    主    文
被告甲○○應將坐落台南縣仁德鄉○○段三六一之二二地號土地上如附圖所示Ａ部分
面積共計壹拾捌平方公尺之三層樓房建物拆除，並將土地交還原告。
被告子○○應將坐落台南縣仁德鄉○○段三六一之二二地號土地上如附圖所示Ｃ部分
面積貳拾貳平方公尺之地上物拆除，並將土地交還原告。
被告辛○○、癸○○、壬○○應將坐落台南縣仁德鄉○○段三六一之二二地號土地上
如附圖所示Ｄ部分面積拾捌平方公尺之地上建物拆除，並將土地交還原告。
被告己○○應將坐落台南縣仁德鄉○○段三六一之二二地號土地上如附圖所示Ｅ部分
面積肆拾伍平方公尺之地上建物拆除，並將土地交還原告。
被告丁○○應將坐落台南縣仁德鄉○○段三六一之二二地號土地上如附圖所示Ｆ部分
面積肆拾捌平方公尺及同段三六一之二三地號土地上如附圖所示Ｇ部分面積壹平方公
尺之地上建物拆除，並將土地交還原告。
訴訟費用由被告甲○○負擔十分之一，被告子○○負擔百分之十三，被告辛○○、癸○○、壬○○負擔百分之二十二，被告己○○負擔百分之二十六，被告丁○○負擔百
分之二十九。
本判決第一項於原告以新台幣壹拾伍萬元，第二項於原告以新台幣壹拾捌萬肆仟元，
第三項於原告以新台幣拾壹萬柒仟元，第四項於原告以新台幣拾柒萬伍仟元，第
五項於原告以新台幣肆拾萬玖仟元分別為各該被告供擔保後，各得假執行。
    事    實
甲、原告方面：
一、聲明：如主文所示，並陳明願供擔保請准宣告假執行。
二、陳述：
（一）緣坐落台南縣仁德鄉○○段三六一之二二地號（下稱系爭三六一之二二號土地
      ）及同段三六一之二三地號土地（下稱系爭三六一之二三號土地）為原告所有
      ，被告分別無權占用原告所有系爭三六一之二二號及三六一之二三號土地建築
      房屋或設置花園，其中被告甲○○所有之三層樓房建物占用如附圖所示Ａ部分
      面積共計十八平方公尺，被告子○○占用如附圖所示Ｃ部分面積二十二平方公
      尺，被告辛○○、癸○○、壬○○占用如附圖所示Ｄ部分面積三十八平方公尺
      ，被告己○○占用如附圖所示Ｅ部分面積四十五平方公尺，被告丁○○占用如
      附圖所示Ｆ部分面積四十八平方公尺及Ｇ部分面積一平方公尺，被告迄無法證
      明其占有之合法權源，自屬無權占有，爰依民法第七百六十七條之所有人之物
      上請求權，請求被告應將如附圖所示Ａ、Ｃ、Ｄ、Ｅ、Ｆ、Ｇ部分之建物拆除
      ，並將土地回復原狀後交還予原告。
（二）對被告抗辯所為之陳述：否認被告之抗辯，系爭三六一之二二號及三六一之二
      三號土地自民國六十五年起就登記為原告所有，而原告並未同意被告使用系爭
      三六一之二二號及三六一之二三號土地，且原告人在美國，原告訴訟代理人既
      有合法代理權，實不必請原告本人自美國返台，又原告係已登記之土地所有權
      人，並無請求權罹於時效之問題。
三、證據：提出土地登記謄本二件、土地登記簿謄本二件、授權書一件、建物登記謄
    本二件並聲請本院勘驗現場及囑託台南縣歸仁地政事務所測量。
乙、被告方面：
壹、被告甲○○部分：
一、聲明：原告之訴駁回。
二、陳述：系爭三六一之二二號土地上如附圖所示Ａ部分之三層樓房建物是被告甲○○之祖母向原告母親買的，買房屋時原告母親有說因是畸零地所以旁邊的土地也
    可以使用，後來再翻修時就有蓋到系爭三六一之二二號土地，系爭三六一之二二
    號土地都是原告母親在處理，而其人現在美國。
三、證據：聲請訊問證人即被告甲○○之父王聰明。
貳、被告子○○部分：
一、聲明：原告之訴駁回。
二、陳述：系爭三六一之二二號土地上如附圖所示Ｃ部分的花園是被告子○○所設置
    的，有經過原告母親同意被告子○○的父親使用，所以用圍牆圍起來放置盆栽，
    希望能直接與原告接洽。
、被告辛○○、壬○○部分：
    被告辛○○、壬○○未於言詞辯論期日到場，亦未提出書狀作何聲明或陳述。
肆、被告癸○○部分：
    被告癸○○未於最後言詞辯論期日到場，據其以前到場所為陳述略稱：
一、聲明：原告之訴駁回。
二、陳述：系爭三六一之二二號土地上如附圖所示Ｄ部分建物是被告癸○○、辛○○
    、壬○○三兄弟（下稱被告癸○○三人）共有，被告癸○○三人之父親有向原告
    父親買建物，當時原告父親有同意被告癸○○三人之父親使用系爭土地，並有建
    商林陳仙員在場，惟其地址不詳，因為是綠地不能建築，被告癸○○三人之父親
    就在上面蓋鐵皮屋，蓋了有二十幾年了，被告癸○○三人之父親大概於八十四年
    過世的，過世後建物就留給被告癸○○三人，希望能夠與原告本人洽談。
伍、被告己○○部分：
一、聲明：原告之訴駁回。
二、陳述：系爭三六一之二二號土地上如附圖所示Ｅ部分鐵皮屋有部分是被告己○○
    向前手買來的，有部分是被告己○○自己蓋的，至於自己所蓋的部分面積有多少
    不清楚，前手說是公共保留地可以使用，被告己○○的前手不是原告也忘記是誰
    了，已經買了二十幾年，是從六十七年就買了，從來沒有人來主張地是他的被告
    己○○不能使用，賣房子的人說被告己○○可以使用，但現在找不到證人證明，
    希望能夠與原告本人洽談。
陸、被告丁○○部分：
一、聲明：原告之訴駁回。
二、陳述：系爭三六一之二二號土地上如附圖所示Ｆ部分及系爭三六一之二三號土地
    上如附圖所示Ｇ部分車庫都是被告丁○○所有，但是車庫是於二十年前地主也就
    是原告父親用口頭親自同意被告丁○○使用的，因為二十幾年來原告父親都沒有
    請求被告丁○○拆除，所以表示原告父親同意這件事情，現在原告父親已過世，
    就是因為原告父親答應要給被告丁○○使用，被告丁○○才會買其房子，並有建
    商林陳仙員知情，惟其地址不詳，被告丁○○使用的土地是綠地，沒有人使用，
    該土地目前還是綠地。
    理    由
壹、程序方面：
    被告辛○○、壬○○未於言詞辯論期日到場，被告癸○○未於最後言詞辯論期日
    到場，均核無民事訴訟法第三百八十六條所列各款情形，茲依原告聲請，由其一
    造辯論而為判決。
貳、實體方面：
一、原告起訴主張：緣坐落台南縣仁德鄉○○段三六一之二二地號（下稱系爭三六一
    之二二號土地）及同段三六一之二三地號土地（下稱系爭三六一之二三號土地）
    為原告所有，被告分別無權占用原告所有系爭三六一之二二號及三六一之二三號
    土地建築房屋或設置花園，其中被告甲○○所有之三層樓房建物占用如附圖所示
    Ａ部分面積共計十八平方公尺，被告子○○占用如附圖所示Ｃ部分面積二十二平
    方公尺，被告辛○○、癸○○、壬○○占用如附圖所示Ｄ部分面積三十八平方公
    尺，被告己○○占用如附圖所示Ｅ部分面積四十五平方公尺，被告丁○○占用如
    附圖所示Ｆ部分面積四十八平方公尺及Ｇ部分面積一平方公尺，被告迄無法證明
    其占有之合法權源，自屬無權占有，爰依民法第七百六十七條之所有人之物上請
    求權，請求被告應將附圖所示Ａ、Ｃ、Ｄ、Ｅ、Ｆ、Ｇ部分之建物拆除，並將土
    地回復原狀後交還予原告等語。
二、被告甲○○則以：系爭三六一之二二號土地上如附圖所示Ａ部分之三層樓房建物
    是被告甲○○之祖母向原告母親買的，買房屋時原告母親有說因是畸零地所以旁
    邊的土地也可以使用，後來再翻修時就有蓋到系爭三六一之二二號土地，系爭三
    六一之二二號土地都是原告母親在處理，而其人現在美國等語，資為抗辯；被告
    子○○則以：系爭三六一之二二號土地上如附圖所示Ｃ部分的花園是被告子○○
    所設置的，有經過原告母親同意被告子○○的父親使用，所以用圍牆圍起來放置
    盆栽，希望能直接與原告接洽等語，資為抗辯；被告癸○○未於最後言詞辯論期
    日到場，據其以前到場所為陳述則以：系爭三六一之二二號土地上如附圖所示Ｄ
    部分建物是被告癸○○三人共有，被告癸○○三人之父親有向原告父親買建物，
    當時原告父親有同意被告癸○○三人之父親使用系爭土地，並有建商林陳仙員在
    場，惟其地址不詳，因為是綠地不能建築，被告癸○○三人之父親就在上面蓋鐵
    皮屋，蓋了有二十幾年了，被告癸○○三人之父親大概於八十四年過世的，過世
    後建物就留給被告癸○○三人，希望能夠與原告本人洽談等語，資為抗辯；被告
    己○○則以：系爭三六一之二二號土地上如附圖所示Ｅ部分鐵皮屋有部分是被告
    己○○向前手買來的，有部分是被告己○○自己蓋的，至於自己所蓋的部分面積
    有多少不清楚，前手說是公共保留地可以使用，被告己○○的前手不是原告也忘
    記是誰了，已經買了二十幾年，是從六十七年就買了，從來沒有人來主張地是他
    的被告己○○不能使用，賣房子的人說被告己○○可以使用，但現在找不到證人
    證明，希望能夠與原告本人洽談等語，資為抗辯；被告丁○○則以：系爭三六一
    之二二號土地上如附圖所示Ｆ部分及系爭三六一之二三號土地上如附圖所示Ｇ部
    分車庫都是被告丁○○所有，但是車庫是於二十年前地主也就是原告父親用口頭
    親自同意被告丁○○使用的，因為二十幾年來原告父親都沒有請求被告丁○○拆
    除，所以表示原告父親同意這件事情，現在原告父親已過世，就是因為原告父親
    答應要給被告丁○○使用，被告丁○○才會買其房子，並有建商林陳仙員知情，
    惟其地址不詳，被告丁○○使用的土地是綠地，沒有人使用，該土地目前還是綠
    地等語，資為抗辯；被告辛○○、壬○○未於言詞辯論期日到場，亦未提出書狀
    作何聲明或陳述。
三、本件原告主張系爭三六一之二二號及三六一之二三號土地為其所有，被告之建物
    、地上物分別占用系爭三六一之二二號及三六一之二三號土地之事實，為被告所
    不爭執，且據原告提出土地登記謄本二件、建物登記謄本二件為憑，又被告之建
    物、地上物分別占用系爭三六一之二二號及三六一之二三號土地，其中被告甲○○所有之三層樓房建物占用如附圖所示Ａ部分面積共計十八平方公尺，被告子○○占用如附圖所示Ｃ部分面積二十二平方公尺（花園，含空地、盆栽及圍牆），
    被告辛○○、癸○○、壬○○占用如附圖所示Ｄ部分面積三十八平方公尺，被告
    己○○占用如附圖所示Ｅ部分面積四十五平方公尺，被告丁○○占用如附圖所示
    Ｆ部分面積四十八平方公尺及Ｇ部分面積一平方公尺之事實，業經本院會同台南
    縣歸仁地政事務所派測量員至現場勘驗屬實，分別製有勘驗筆錄及台南縣歸仁地
    政事務所土地複丈成果圖在卷可稽，應認屬實。惟被告則以上開情詞置辯，是以
    ，本件應審酌者厥為被告是否有取得原告之父或母同意使用系爭土地而為有權占
    有？茲說明如下：
（一）按所有人對於無權占有或侵奪其所有物者，得請求返還之。對於妨害其所有權
      者，得請求除去之。有妨害其所有權之虞者，得請求防止之。當事人主張有利
      於己之事實者，就其事實有舉證之責任。民法第七百六十七條、民事訴訟法第
      二百七十七條分別定有明文。又以無權占有為原因，請求返還土地者，占有人
      對土地所有權存在之事實無爭執，而僅以非無權占有為抗辯者，土地所有權人
      對其土地被無權占有之事實無舉證責任，占有人自應就其取得占有係有正當權
      源之事實證明之。而主張法律關係存在之當事人，僅須就該法律關係發生所具
      備之特別件，負舉證責任，至於他造主張有利於己之事實，應由他造舉證證明
      。有最高法院八十五年度台上字第一一二０號判決、四十八年台上字第八八七
      號判例可資參照。依上，本件原告既已證明其為系爭土地所有權人，並主張被
      告為無權占有人，請求被告應將附圖所示Ａ、Ｃ、Ｄ、Ｅ、Ｆ、Ｇ部分之建物
      、地上物拆除，並將土地回復原狀後交還予原告，則被告應就伊等所抗辯伊有
      取得原告之父或母同意使用系爭土地，並非無權占有乙節負舉證之責。
（二）被告甲○○、子○○雖辯稱伊有取得原告之母同意使用系爭土地云云；被告癸○○、丁○○則辯稱二十幾年前有取得原告之父同意使用系爭土地云云；被告
      己○○另辯稱：賣房子的人說其可以使用系爭土地云云，然均為原告所否認，
      證人即被告甲○○之父乙○○雖到庭證稱：原告之母有同意伊之母使用系爭土
      地云云（見本院九十年十二月七日言詞辯論筆錄），惟參酌證人乙○○係被告
      甲○○之父，證詞本難期其持平，證人所述委無足採。且被告亦未能舉證以實
      其說，參諸原告主張系爭三六一之二二號及三六一之二三號土地自六十五年起
      就登記為原告所有乙節，有土地登記簿謄本二件可稽，堪信為真實，而被告甲○○所有之三層樓房建物建築完成日期係六十六年十一月間，有建物登記謄本
      一件可稽，被告癸○○亦自承其鐵皮屋建物蓋約二十幾年（見本院九十一年一
      月八日言詞辯論筆錄），則原告之父或母又如何同意被告使用系爭土地？至於
      被告己○○亦自承賣房子給伊的人不是原告，則縱其取得建物前手之同意又如
      何得拘束原告？被告迄未能證明伊等占用系爭土地，曾獲得原告之同意，伊占
      有即非屬有正當權源。
（三）再被告丁○○辯稱伊使用的土地是綠地，沒有人使用，該土地目前還是綠地云
      云，惟按無論上開建物是否位於綠地，亦非被告得占有系爭土地之權源，即不
      能將被告未取得之權利賦予之，是被告丁○○此部分所辯，洵非可取。
（四）又原告為系爭三六一之二二號及三六一之二三號土地已登記之不動產所有人，
      已如前述，其本於所有權之作用，依民法第七百六十七條規定行使物上請求權
      請求被告返還土地，並無民法第一百二十五條消滅時效規定之適用，大法官著
      有釋字第一０七號解釋可資參酌，被告辯稱原告或其父二十幾年來未以任何書
      面、言詞，就伊無權占有之土地加以請求，足證被告係有權占有云云，亦非可
      取。
（五）另有關被告主張要與原告本人洽談云云，惟本件原告人在美國，原告訴訟代理
      人既有合法代理權，有授權書及民事委任狀各一件可稽，被告如願購買其所占
      用原告之土地，自可與原告訴訟代理人洽談，然經本院歷次開庭迄至言詞辯論
      終結止，被告既不願循合法途徑取得無權占有之土地所有權，卻要繼續違法使
      用使用系爭土地，豈為事理之平？被告此部分所辯，亦無足取。
四、綜上所述，原告本於所有權之作用，依民法第七百六十七條規定行使物上請求權
    請求被告將附圖所示Ａ、Ｃ、Ｄ、Ｅ、Ｆ、Ｇ部分之建物、地上物拆除，並將無
    權占有如上開所示面積系爭土地交還原告，為有理由，應予准許。
五、原告陳明願供擔保請為宣告假執行，經核於法並無不符，爰酌定相當之擔保金額
    宣告之。
六、本件事證已臻明確，兩造其餘主張及舉證，與判決結果不生影響，不另論述，附
    此敘明
七、據上論結，原告之訴，為有理由，依民事訴訟法第三百八十五條第一項前段、第
    七十八條、第八十五條第一項、第三百九十條第二項，判決如主文。
中　　　華　　　民　　　國　　九十一　　年　　　六　　　月　　 十八　　 日
                                臺灣臺南地方法院民事第一庭
~B法　　　官　黃瑪玲
右為正本係照原本作成
如對本判決上訴，須於判決送達後廿日內向本院提出上訴狀
中　　　華　　　民　　　國　　九十一　　年　　　六　　　月　　 十九　　 日
~B法院書記官　黃淑櫻
